ACORDAO-COMPLETO-2430512

ACÓRDÃO 574/2022 ATA 2/2022 - PRIMEIRA CÂMARA

VISTOS, relatados e discutidos estes autos de recurso de reconsideração interpostos interposto por Odebran Construtora Ltda. EPP contra o Acórdão 1134/2017-TCU-Primeira Câmara (peça 62) , rel. E. Ministro-Substituto Weder de Oliveira, retificado por inexatidão material pelo Acórdão 2025/2017-TCU-Primeira Câmara, por meio do qual o Tribunal julgou tomada de contas especial instaurada em razão de inexecução do objeto de Convênio firmado com a Fundação Nacional de Saúde,
ACORDAM os Ministros do Tribunal de Contas da União, reunidos em Sessão da Primeira Câmara, diante das razões expostas pelo Relator, com fundamento no art. com fundamento no art. 32 da Lei 8.443/92:
9.1. conhecer do presente recurso de reconsideração, para, no mérito, negar-lhe provimento;
9.2. dar conhecimento da presente deliberação aos recorrentes; 
9.3. com fundamento no art. 169, inciso III, do Regimento Interno do Tribunal, arquivar o presente processo.

Recurso de reconsideração em tomada de contas especial.

Primeira Câmara

Prefeitura do Município de Itabela - BA.

3. Interessados/Responsáveis/Recorrentes:
3.1. Interessado: Prefeitura do Município de Itabela - BA (16.234.429/0001-83).
3.2. Responsáveis: J & D Serviços de Administração e Construção Ltda (05.325.346/0001-83); Odebran Construtora Ltda - Epp (42.068.593/0001-78); Paulo Ernesto Pessanha da Silva (XXX.407.867-XX).
3.3. Recorrente: Odebran Construtora Ltda - Epp (42.068.593/0001-78).

13.1. Ministros presentes: Benjamin Zymler (na Presidência), Walton Alencar Rodrigues (Relator) e Jorge Oliveira.
13.2. Ministro-Substituto convocado: Augusto Sherman Cavalcanti.
13.3. Ministro-Substituto presente: Weder de Oliveira.

WALTON ALENCAR RODRIGUES

Ministro-Substituto Weder de Oliveira.

Adoto, como Relatório, a instrução à peça 122, que contou com a anuência do corpo diretivo (peça 123) e do MP/TCU (peça 124) .
INTRODUÇÃO
1.1.	Cuida-se de recurso de reconsideração (peça 85) interposto por Odebran Construtora Ltda. EPP contra o Acórdão 1134/2017-TCU-Primeira Câmara (peça 62) , relator Min. Weder de Oliveira, retificado por inexatidão material pelo Acórdão 2025/2017-TCU-Primeira Câmara (peça 73) ,  por meio do qual o Tribunal julgou tomada de contas especial instaurada em razão de inexecução do objeto de Convênio firmado com a Fundação Nacional de Saúde. 
1.2.	Transcreve-se a decisão recorrida:   
VISTOS, relatados e discutidos estes autos de tomada de contas especial instaurada pela Fundação Nacional de Saúde (Funasa) em desfavor do Sr. Paulo Ernesto Pessanha da Silva, em razão da inexecução do objeto do convênio 2255/2006, destinado à execução de melhorias sanitárias domiciliares no município de Itabela/BA. 
ACORDAM os ministros do Tribunal de Contas da União, reunidos em sessão da Primeira Câmara, ante as razões expostas pelo Relator, em: 
9.1. considerar revéis, para todos os efeitos, o Sr. Paulo Ernesto Pessanha da Silva e a empresa J&D Serviços de Administração e Construção Ltda., dando-se prosseguimento ao processo, com fundamento no art. 12, § 3º, da Lei 8.443/1992; 
9.2. rejeitar as alegações de defesa apresentadas pela empresa Odebran Construtora Ltda.; 
9.3. julgar irregulares, com fundamento nos arts. 1º, I, e 16, III, "d", e § 2º da Lei 8.443/1992 c/c os arts. 19 e 23, III, da mesma lei, e com arts. 1º, I, 209, IV, e §5º, 210 e 214, III, do RI/TCU, as contas do Sr. Paulo Ernesto Pessanha da Silva, condenando-o, em solidariedade com as empresas Odebran Construtora Ltda. e J&D Serviços de Administração e Construção Ltda., ao pagamento das quantias a seguir especificadas, com a fixação do prazo de quinze dias, a contar da notificação, para que comprovem, perante este Tribunal (art. 214, III, "a", do RI/TCU) , o recolhimento da dívida aos cofres da Funasa, atualizada monetariamente e acrescida dos juros de mora, calculados a partir das datas discriminadas até a data dos recolhimentos, na forma prevista na legislação em vigor: 
Responsáveis: Sr. Paulo Ernesto Pessanha da Silva e Odebran Construtora Ltda. 
	Valor original (R$) 
	Data 

	96.000,00 
	26/01/2007 

	96.000,00 
	20/03/2007 

Responsáveis: Sr. Paulo Ernesto Pessanha da Silva e J&D Serviços de Administração e Construção Ltda. 
	Valor original (R$) 
	Data 

	48.000,00 
	25/2/2008 

9.4. aplicar ao Sr. Paulo Ernesto Pessanha da Silva e à empresa Odebran Construtora Ltda., individualmente, a multa prevista no art. 57 da Lei 8.443/1992 c/c o art. 267 do RI/TCU, no valor de R$ 150.000,00 (cento e cinquenta mil reais) , com a fixação do prazo de quinze dias, a contar das notificações, para comprovarem, perante o Tribunal (art. 214, III, 'a', do RI/TCU) , o recolhimento das dívidas aos cofres do Tesouro Nacional, atualizadas monetariamente desde a data do presente acórdão até a dos efetivos recolhimentos, se forem pagas após o vencimento, na forma da legislação em vigor; 
9.5. aplicar à empresa J&D Serviços de Administração e Construção Ltda., a multa prevista no art. 57 da Lei 8.443/1992 c/c o art. 267 do RI/TCU, no valor de R$ 35.000,00 (trinta e cinco mil reais) , com a fixação do prazo de quinze dias, a contar das notificações, para QUE comprove, perante este Tribunal (art. 214, III, 'a', do RI/TCU) , o recolhimento da dívida aos cofres do Tesouro Nacional, atualizada monetariamente desde a data do presente acórdão até a do efetivo recolhimento, se for paga após o vencimento, na forma da legislação em vigor; 
9.6. autorizar, desde logo, nos termos do art. 28, II, da Lei 8.443/1992, a cobrança judicial das dívidas, caso não atendidas as notificações;  
9.7. em cumprimento ao disposto no art. 16, §3º, da Lei 8.443/1992 c/c o art. 209, §7º, do RI/TCU, encaminhar cópia desta deliberação à Procuradoria da República no Estado da Bahia. 
HISTÓRICO
1.3.	 Em análise, processo de tomada de contas especial instaurada pela Fundação Nacional de Saúde/Funasa, em face do Sr. Paulo Ernesto Pessanha da Silva, ex-prefeito de Itabela/BA, em razão da inexecução parcial do objeto do Convênio 2.255/2006-Siafi 569856, cujo objeto consistiu na execução de melhorias sanitárias domiciliares naquele Município.
1.4.	O Convênio tinha por objetivo a construção de 118 módulos sanitários, num valor total pactuado de R$ 252.000,00, sendo R$ 240.000,00 à conta da União, que transferiu os recursos mediante três ordens bancárias no valor de R$ 96.000,00, em 2/1/2007, R$ 96.000,00, em 14/2/2007, e R$ 48.000,00, em 15/1/2008 (peça 1, p. 365 e 383, e peça 2, p. 72 e 244) .
1.5.	Realizadas as visitas técnicas e os relatórios de reanálise das prestações de conta parcial e final, o Convenente emitiu parecer pela aprovação parcial, em decorrência de inexecução de serviços no valor R$ 156.657,70 (peça 3, p. 76-78) , além do acréscimo ao plano de trabalho, sem autorização do Concedente, de 11 módulos, também não concluídos (peça 3, p. 4) . 
1.6.	No âmbito desta Corte de Contas, feitas citações dos responsáveis, somente a Odebran Construtora Ltda. apresentou alegações de defesa, as quais foram rejeitadas pela Secex-BA (peças 58-60) , visto que a empresa recebeu pagamentos por serviços não executados (peça 1, p. 385-391, 395-399, peça 2, p. 4 e 84-86 e 92, e peça 19, p. 4-7 e 12-13) . A unidade técnica constatou que a vistoria in loco da Funasa foi realizada logo após a prestação de contas, e detectou uma série de serviços incompletos e outros realizados pelos próprios beneficiários, afastando as alegações de longo período entre as obras e a fiscalização da Concedente. O MP/TCU acompanhou o pronunciamento da Unidade Técnica, na íntegra (peça 61) .
1.7.	O Exmo. Ministro Weder de Oliveira, em seu voto, acompanhou os pareceres convergentes da unidade instrutiva e do MP/TCU, por ter sido comprovada a inexistência de sanitários concluídos, o que tornou a obra totalmente sem funcionalidade, justificando o débito integral atribuído ao Sr. Paulo Ernesto Pessanha da Silva em solidariedade, no limite de suas participações na execução dos serviços, com as empresas Odebran Construtora Ltda. e J & D Serviços de Administração e Construção Ltda.
1.8.	Prolatado o Acórdão 1134/2017-TCU-Primeira Câmara (peça 62) , corrigido por inexatidão material pelo Acórdão 2025/2017-TCU-Primeira Câmara (peça 73) , insurge-se a Empresa Odebran Construtora Ltda. EPP (peça 85) . 
EXAME DE ADMISSIBILIDADE	
1.9.	O Exmo. Ministro Walton de Alencar Rodrigues, em Despacho à peça 121, conheceu do recurso interposto, rejeitando o exame preliminar de admissibilidade (peças 115-117) , com base no Parecer do MP/TCU (peça 120) . Apesar de não expresso no Despacho Ministerial, pugna-se pela suspensão dos efeitos dos itens 9.3, 9.4 e 9.6 do acórdão recorrido, tendo em vista que o recurso de reconsideração foi considerado tempestivo, à luz do que preceituam os artigos 32, inciso I, e 33 da Lei 8.443/1992.
EXAME DE MÉRITO
2.	Delimitação
2.1.	Constitui objeto do presente recurso de reconsideração definir se: 
	a) é possível o reconhecimento da prescrição;
b) o roubo e depredação de materiais justificam a não conclusão dos módulos sanitários.	
3.	Da ocorrência de prescrição (peça 85, p. 3-4) 
3.1.	O recorrente, por intermédio de seu representante legal, defende a ocorrência de prescrição, em penhor dos princípios da segurança jurídica, do devido processo legal, do direito adquirido e da razoável duração do processo (p. 3) .
3.2.	Argumenta que ainda que não se reconheça a prescrição quanto ao ressarcimento do débito, é flagrante a prescrição da imposição de multa, dado seu caráter sancionatório, vez que o art. 23 da Lei de Improbidade prevê prazo prescricional quinquenal, cabível quanto à aplicação das penalidades, motivo pelo qual defende o reconhecimento da prescrição para excluir a aplicação de multa no valor de R$ 150.000,00 (p. 3-4) .
Análise
3.3.	Conforme reconhecido pelo próprio recorrente, esta Corte tem entendimento sedimentado na Súmula TCU/282, de que o débito para com o erário é imprescritível, com base na posição ainda vigente no Supremo Tribunal Federal, firmada no MS 26.210/DF, no qual o STF assentou a imprescritibilidade das ações de ressarcimento que tenham por título executivo decisão do Tribunal de Contas da União. 
3.4.	Quanto à multa, a prescrição da pretensão punitiva ocorre em dez anos, nos termos assentados no Acórdão paradigmático 1.441/2016-TCU-Plenário. 
3.5.	No referido julgado, proferido em incidente de uniformização de jurisprudência, TC Processo 030.926/2015-7, o TCU pacificou o entendimento sobre a prescrição da pretensão punitiva. Naquela ocasião, restaram assentadas as seguintes premissas sobre o tema: (a) a pretensão punitiva do TCU subordina-se ao prazo geral de prescrição indicado no art. 205 do Código Civil, de dez anos; (b) a prescrição será contada a partir da data de ocorrência da irregularidade sancionada, nos termos do art. 189 do Código Civil; (c) o ato que ordenar a citação, a audiência ou oitiva da parte interrompe a prescrição, nos termos do art. 202, inciso I, do Código Civil; (d) a prescrição interrompida recomeça a correr da data em que for ordenada a citação, a audiência ou oitiva da parte, nos termos do art. 202, parágrafo único, parte inicial, do Código Civil; (e) haverá a suspensão da prescrição toda vez que o responsável apresentar elementos adicionais de defesa, ou mesmo quando forem necessárias diligências, sendo que a paralisação da contagem do prazo ocorrerá no período compreendido entre a juntada dos elementos adicionais de defesa ou da peça contendo o fato novo e a análise dos referidos elementos ou da resposta da diligência, nos termos do art. 160, §2º, do Regimento Interno. 
3.6.	As irregularidades no presente processo datam de 2007 e 2008 e o ato que autorizou a citação da Empresa recorrente ocorreu em 22/9/2015 (peça 29) , interrompendo-se o transcurso do prazo prescricional, não tendo havido o transcurso de dez anos entre esses dois marcos temporais.
3.7.	A empresa foi citada, no âmbito desta Corte, em 8/10/2015, conforme aviso de recebimento à peça 38 destes autos, tendo a empresa manifestado suas alegações de defesa em 14/3/2016 (peça 51) . O acórdão condenatório foi proferido em 21/2/2017. Desse modo, não há que se falar em prescrição da pretensão punitiva desta Corte. 
3.8.	Diante do exposto, não merece acolhida a preliminar suscitada.
4.	Da ocorrência de vandalismo e roubo de materiais (peça 85, p. 4-5) 
4.1.	A recorrente discorda da conclusão da unidade técnica de que "os módulos sanitários domiciliares são construídos junto as casas dos beneficiários, podendo ser considerados como extensão das próprias unidades habitacionais, portanto difícil aceitar a ocorrência, neste caso, de vandalismo que justifique um percentual de inexecução tão elevado e que não fosse reportada durante as fiscalizações.". Argumenta que todos os materiais adquiridos para execução das obras ficavam num espaço público (depósito) para serem direcionados às casas dos beneficiários, individualmente. Isso oportunizou roubo de materiais e depredações que não puderam ser controlados, inviabilizando a execução total das obras (p. 4) . 
4.2.	Assevera que todos os pagamentos eram efetuados após a elaboração da planilha de medição dos serviços prestados, os quais eram atestados pelos responsáveis técnicos da Prefeitura Municipal de Itabela/BA (p. 5) .
4.3.	Salienta que, diante do prejuízo causado pela falta de segurança e sumiço dos materiais adquiridos para concluir os serviços, a Recorrente não suportou o ônus, e desde setembro/2007 teve paralisada suas atividades de prestação de serviços, restando sem condições econômico-financeiras, o que perdura até apresente data (p. 5) .
4.4.	Em suas palavras, não vislumbra a presença de irregularidade que possa macular a honestidade administrativa ou qualquer desvio de recursos públicos, pois sempre agiu de boa-fé, dentro da legalidade, na correta prestação de serviços, razão pela pela qual sente que foi profundamente injustiçada. Sustenta que jamais realizou nada de errado, estando sempre a cumprir fielmente a execução dos serviços contratados. Alega que, se algo incorreto foi constatado, a Recorrente não passou de mero instrumento, jamais podendo prever que estivesse realizando algo em desacordo com o instrumento contratual (p. 5) .
Análise
4.3.	Estes autos contém evidências de que a empresa recorrente recebeu pagamento integral por serviços não concluídos, conforme processos de pagamento da Prefeitura (peça 1, p. 385-391 e peça 2, p. 84-86) , além dos comprovantes bancários respectivos (peça 19, p. 4-13) . 
4.4.	Não faz qualquer sentido o argumento de que a empresa não poderia prever que "estivesse realizando algo que estivesse em desacordo com o instrumento contratual", visto que o contrato firmado entre o município e a empresa recorrente previa, em sua Cláusula Primeira (peça 1, p. 395) :
CLÁUSULA PRIMEIRA - OBJETO
O presente Contrato tem por objeto a execução de Serviços de construção de cento e dezoito banheiros no Município de Itabela-BA, conforme Edital de Tomada de Preços nº 002/07.
4.5.	Se havia roubos e depredações de material em tamanha magnitude, caberia à contratada representar à autoridade municipal competente, munida, se fosse o caso, do respectivo boletim de ocorrência, a fim de se eximir de responsabilidades quanto à não conclusão do empreendimento, visto que percebeu integralmente os valores repassados pelo município e não entregou as unidades sanitárias em condições de funcionamento, não obstante continuar a afirmar que concluiu os serviços satisfatoriamente, o que impede o reconhecimento de sua boa-fé.
4.6.	Relembre-se: nenhum dos 118 módulos sanitários foi concluído satisfatoriamente, e como bem registrou a unidade técnica (peça 58, p. 4, item 23) , não há como corroborar a hipótese de vandalismo que justifique um percentual tamanho de inexecução, sem que tivesse ocorrido qualquer comunicação das empresas à Prefeitura, para uma suposta reposição de materiais.
4.7.	A situação de irregularidade foi reforçada por fiscalização realizada pela Controladoria Geral da União, que encontrou evidências de que os serviços estavam sendo realizados por pedreiros não vinculados à Empresa Odebran Construtora, existência de serviços não realizados e pagos em duplicidade, que os serviços estavam sendo realizados por empreitada (R$ 350,00 por unidade sanitária) , enquanto o Contrato firmado com a Empresa, em sua Cláusula Segunda, assinalou Empreitada por Preço Global (peça 1, p. 395) . Nesse sentido, transcreve-se excerto das conclusões da CGU (peça 2, p. 392-393) 
A efetiva execução da obra é posta em dúvida, pois tanto a nota fiscal nº 159, quanto a nota de número 180 apresentam o mesmo valor (R$ 100.800,00) . Aliado a este fato, o Procurador da República, signatário da Ação, realizou, no dia 4/09/2007, visita às obras e constatou que vários banheiros ainda não foram rebocados, o que coloca as planilhas sob mais uma suspeição: além de ter sido pago em duplicidade, os serviços sequer foram realizados uma única vez. Em entrevista aos pedreiros Elias Rego Silva e Jailson Martins e o ajudante José Rones Rodrigues dos Santos, que estavam trabalhando na construção de banheiros na Rua São Pedro, Distrito de Monte Pascoal, o Procurador obteve as seguintes informações: (a) os banheiros estão sendo construídos por empreitada, ao preço de R$ 350,00 (trezentos e cinquenta reais) a unidade; (b) o responsável pela entrega dos materiais de construção é o Sr. Onício Maria Fortunato, vulgo Zanata, servidor do Município; (c) obras estão sendo supervisionadas pelo Engenheiro Kiko Rosi, também servidor municipal; e (d) não possuem carteira assinada e os pagamentos pelos serviços realizados também são efetuados por ZANATA, que não lhes entrega qualquer comprovante atinentes (sic) aos acertos. Além disso, informaram desconhecer a empresa ODEBRAN CONSTRUTORA e seu sócio-gerente MARCELO FERREIRA ARAGÃO.	Comment by Fábio Henrique Granja e Barros: A entidade vulgo Zanata não está cadastrada nos processos constantes desse documento.
 (...) 
O MPF e o MPE também reportam a não localização das empresas ODEBRAN E SINGER nos endereços constantes nos cadastros oficiais e nas notas fiscais emitidas. 
4.8.	Um mês antes da fiscalização da CGU, a Funasa, capitaneada pela técnica Danyelle Grecco Bauer, consultora da UNESCO, realizou visita in loco, entre os dias 9 e 11/9/2008, oportunidade em que foram detectadas uma série de impropriedades e irregularidades relativas à execução do objeto (peça 2, p. 246) : 
"1. Não conclusão dos módulos sanitários domiciliares, uma vez que foi prestado contas final a FUNASA;
2. Alteração da lista de beneficiários sem aprovação prévia da FUNASA;
3. Obra executada sem acompanhamento da fiscalização da Prefeitura;
4. Obra paralisada por meses, segundo moradores por aproximadamente 8 meses;
5. Todas as fossas e sumidouros foram executadas em desacordo com a especificação do projeto aprovado;
6. Não foram executados nenhuma caixa de inspeção e caixa de gordura;
7. Escavação do terreno para a construção das fossas e sumidouros realizados por moradores;
8. Casos isolados de pagamento da execução da fossa pelo proprietário".
4.9.	O que se depreende dos elementos juntados ao processo é o total descaso e desorganização da Prefeitura e das empresas contratadas, que supostamente teriam realizado alguns serviços atinentes ao Convênio, isso porque há indícios de fraude e desvio de recursos, com a utilização de pessoal da Prefeitura para realização dos trabalhos por pedreiros que sequer conheciam as empresas em questão. 
4.10.	A situação se reveste de especial gravidade, tendo em vista o objetivo principal do ajuste, que era combater e controlar a disseminação de doenças infectocontagiosas provocadas pela falta de saneamento básico nas residências e, por consequência, propiciar à população beneficiada melhor qualidade de vida, reduzir os gastos municipais com saúde decorrentes dessas enfermidades e minimizar os impactos negativos causados ao meio ambiente pelos resíduos inadequadamente descartados.
4.11.	No entanto, as unidades mal construídas e fora das especificações técnicas não ofereceram qualquer funcionalidade aos moradores.
4.12.	Diante de todo o exposto, e considerando que a recorrente não trouxe qualquer elemento adicional capaz de alterar o mérito da decisão impugnada, pugna-se pelo não provimento do presente recurso de reconsideração. 
CONCLUSÃO
5.1.	Das análises anteriores, conclui-se que:
a) não se observou a prescrição da pretensão punitiva; 
b) a recorrente não trouxe qualquer documento ou evidência que possa justificar a não execução do objeto do Convênio 2.255/2006-Siafi 569856.
Esse é o relatório.

Wanda Macedo Carvalho (639B/OAB-BA), representando Odebran Construtora Ltda - Epp.

Procuradora-Geral Cristina Machado da Costa e Silva.

TCE. INEXECUÇÃO DO OBJETO DE CONVÊNIO FIRMADO COM A FUNDAÇÃO NACIONAL DE SAÚDE. CONTAS JULGADAS IRREGULARES. DÉBITO. MULTA. RECURSO DE RECONSIDERAÇÃO. CONHECIMENTO. NEGATIVA DE PROVIMENTO. CIÊNCIA. ARQUIVAMENTO.

TOMADA DE CONTAS ESPECIAL (TCE)

Secretaria de Recursos (Serur); Secretaria de Controle Externo de Tomada de Contas Especial (SecexTCE).

Tratam os autos de recurso de reconsideração interposto por Odebran Construtora Ltda. contra o Acórdão 1134/2017-TCU-Primeira Câmara (peça 62) , rel. E. Ministro-Substituto Weder de Oliveira, retificado por inexatidão material pelo Acórdão 2025/2017-TCU-Primeira Câmara (peça 73) , por meio do qual o Tribunal julgou tomada de contas especial instaurada em razão de inexecução do objeto de Convênio 2.255/2006 firmado com a Fundação Nacional de Saúde (Funasa) . 
O Convênio tinha por objetivo a construção de 118 módulos sanitários, num valor total pactuado de R$ 252.000,00, sendo R$ 240.000,00 à conta da União.
A Funasa emitiu parecer pela aprovação parcial, em decorrência de inexecução de serviços no valor R$ 156.657,70 (peça 3) , além do acréscimo ao plano de trabalho, sem autorização do Concedente, de 11 módulos, também não concluídos.
A unidade técnica constatou que a vistoria in loco da Funasa foi realizada logo após a prestação de contas, e detectou uma série de serviços incompletos e outros realizados pelos próprios beneficiários.
O Acórdão recorrido acompanhou os pareceres convergentes da unidade instrutiva e do MP/TCU e imputou débito integral ao ex-prefeito de Itabela/BA, Paulo Ernesto Pessanha da Silva, em solidariedade, no limite de suas participações na execução dos serviços, com as empresas Odebran Construtora Ltda. e J & D Serviços de Administração e Construção Ltda.
A recorrente, em síntese, alega que houve a prescrição da pretensão punitiva e que o roubo e a depredação de materiais justificaram a não conclusão dos módulos sanitários.
A Serur e o MP/TCU entenderam (peças 122 a 124) que a recorrente não trouxe qualquer elemento adicional capaz de alterar o mérito da decisão impugnada, propondo o não provimento do presente recurso de reconsideração. 
Feito esse breve resumo, passo a decidir.
Conheço do recurso, uma vez atendidos os requisitos atinentes à espécie.
Preliminarmente, destaco que não ocorreu a prescrição da multa porquanto as irregularidades datam de 2007 e 2008 e a recorrente foi citada, no âmbito desta Corte, em 8/10/2015, conforme AR à peça 38, interrompendo-se, portanto, o prazo prescricional.
Desse modo, nos termos do Acórdão 1441/2016-TCU-Plenário, proferido em incidente de uniformização de jurisprudência, não há falar em prescrição da pretensão punitiva no presente feito.
No mérito, acompanho os pareceres uniformes da Serur e do MP/TCU pelo desprovimento do apelo.
Não merecem prosperar as alegações da recorrente de que o roubo e a depredação de materiais impediram a conclusão dos serviços e de que teria apresentado boa-fé na execução do ajuste. Em primeiro lugar, se havia roubos e depredações de material, na magnitude relatada pela ora recorrente, caberia à empresa representar imediatamente à autoridade do município competente, fato que não ocorreu. 
Em segundo lugar, se a empresa não finalizou devidamente as obras pela falta de materiais, não caberia à mesma ter afirmado que concluiu os serviços satisfatoriamente e tampouco ter recebido integralmente os valores repassados pelo município, fatos estes que impedem o reconhecimento de sua boa-fé.
	Ademais, as evidências das informações da vistoria in loco da Funasa e da fiscalização da Controladoria Geral da União reforçam o descaso da Prefeitura e das empresas contratadas na produção de unidades mal construídas e sem qualquer funcionalidade aos moradores. O que se reveste de grande gravidade na medida em que o objetivo principal do ajuste era combater e controlar a disseminação de doenças infectocontagiosas provocadas pela falta de saneamento básico nas residências.
 	Dessa feita, haja vista que não foram infirmados os fundamentos da decisão recorrida, nego provimento ao recurso.
Ante o exposto, acolho os pareceres, que incorporo às razões de decidir, e voto por que o Tribunal adote o Acórdão que ora submeto à apreciação deste Colegiado.
TCU, Sala das Sessões, em 8 de fevereiro de 2022.
WALTON ALENCAR RODRIGUES 
Relator